臺灣板橋地方法院刑事判決　　　　　　　99年度易字第3383號
公　訴　人　臺灣板橋地方法院檢察署檢察官
被　　　告　周承諺
上列被告因詐欺案件，經檢察官提起公訴（99年度偵字第20021
號），本院判決如下：
    主  文
周承諺幫助犯詐欺取財罪，處有期徒刑參月，如易科罰金，以新
臺幣壹仟元折算壹日。緩刑貳年。
    事  實
一、周承諺應了解目前詐騙集團成員為掩飾渠等不法行徑，經常
    利用他人存款帳戶、提款卡、密碼轉帳等方式，獲取不法利
    益，並逃避執法人員之追查，且依其社會經驗，應有相當之
    智識程度可預見其提供上開帳戶等物品供他人使用，將幫助
    他人詐欺取財，仍認不違反其本意，竟基於幫助詐欺取財之
    犯意，於民國99年5 月初至同年月7 日間之某日，在不詳地
    點，將在永豐商業銀行三重分行（下稱永豐銀行）開立帳號
    00000000000000004 號帳戶之提款卡及密碼，提供予姓名及
    年籍不詳之人及所屬詐欺集團成員使用，而以此方式幫助該
    詐欺集團成員從事詐欺取財之犯行，嗣該詐欺集團成員取得
    上開帳戶後，即基於意圖為自己不法所有之犯意，於同年月
    7 日21時30分許，致電陳盈羽向其佯稱先前網路購物之付款
    方式設定錯誤，被變更成分期付款，須至自動櫃員機操作變
    更設定云云，致陳盈羽陷於錯誤，依指示於翌（8 ）日1 時
    42分、48分，先後匯款新臺幣( 下同）57,000元、2,000 元
    至周承諺上開帳戶，款項旋遭詐騙集團提領一空，嗣陳盈羽
    發覺受騙報警處理，始循線查悉上情。
二、案經臺北縣（現改制為新北市）政府警察局新店分局移送臺
    灣板橋地方法院檢察署檢察官偵查起訴。
    理  由
一、有關證據能力之說明：
    按被告以外之人於審判外之言詞或書面陳述，除法律有規定
    者外，不得作為證據；又被告以外之人於審判外之陳述，雖
    不符合同法第159 條之1 至第159 條之4 之規定，但經當事
    人於審判程序同意作為證據，法院審酌該言詞陳述或書面陳
    述作成時之情況，認為適當者，亦得為證據。當事人、代理
    人或辯護人於法院調查證據時，知有第159 條第1 項不得為
    證據之情形，而未於言詞辯論終結前聲明異議者，視為有前
    項之同意，刑事訴訟法第159 條第1 項及第159 條之5 分別
    定有明文。本件檢察官所提被告以外之人於審判外之言詞及
    書面陳述，雖屬傳聞證據，惟被告迄本院審判期日言詞辯論
    終結前，未聲明異議而不予爭執，本院審酌上開證據資料製
    作時之情況，尚無違法不當及證明力明顯過低之瑕疵，亦認
    為以之作為證據應屬適當。揆諸前開規定，爰依刑事訴訟法
    第159 條之5 規定，認本件檢察官所提傳聞證據資料均有證
    據能力。
二、本院得心證之理由：
(一)訊據被告周承諺固坦承有申請及使用上開永豐銀行帳戶之事
    實，惟矢口否認上開犯行，並於本院準備程序中辯稱：我沒
    有將帳戶交給詐騙集團，我是金融卡遺失，遺失的時候我不
    確定時間，大概是99年5 月初，當時我是在找工作，我把金
    融卡及密碼一起放在我的機車置物箱內，我用一張紙把密碼
    抄在上面，然後放在金融卡的袋子裡面，不過什麼時候遺失
    的，我不曉得云云（本院卷第15頁）。經查：
１、上開永豐銀行帳戶係被告申請使用一節，為被告所自承，核
    與卷附被告之永豐銀行開立帳戶申請書之基本資料相符（偵
    卷第12、13頁）。又被害人陳盈羽於上開時間，遭犯罪集團
    成員以前揭事由詐騙，致陷於錯誤，而依指示匯款至上開帳
    戶，旋即於當日遭人提領一空之事實，業據證人即被害人陳
    盈羽於警詢時證述甚詳（偵卷第6 至8 頁），復有被害人陳
    盈羽ATM 匯款執據2 張、永豐銀行交易資料、高雄市政府警
    察局苓雅分局三多路派出所受理刑事案件報案三聯單、受理
    各類案件紀錄表、受理詐騙帳戶通報警示簡便格式表、內政
    部警政署反詐騙案件紀錄表各1 份在卷可憑（偵卷第11、16
    、22至26 21 至23、26至29頁）。是本件被害人陳盈羽確確
    有遭騙而匯款上開金額至被告所使用上開永豐銀行帳戶之事
    實甚明。
２、衡諸金融帳戶存摺、印章、金融卡為個人理財之重要工具，
    被告於本院審理中既稱其隨身攜帶之另張富邦銀行提款卡，
    該提款卡上並無密碼記載，且其皮夾內亦未以紙條書寫密碼
    等語（本院卷第15頁），依被告之智識、能力及經驗，既知
    設定提款卡密碼，顯有保護帳戶安全之觀念，理應將上開永
    豐銀行帳戶之提款卡妥善保管，實無將重要之永豐銀行金融
    卡及密碼一起放在機車置物箱內之理；況被告發現其金融卡
    如有遺失或失竊等情，亦應立即申報掛失，尤以時下相關金
    融帳戶遭犯罪集團利用之新聞報導層出不窮，政府亦不遺餘
    力地提醒民眾注意、警覺，苟若遺失或失竊，應無不加理會
    之可能。然本件直至上開永豐銀行帳戶成為警示帳戶之前，
    被告並未積極前往銀行辦理掛失止付，此與常情不符。
３、再就取得上開帳戶之實施詐騙者之立場而言，該詐騙者既知
    以他人之帳戶掩飾犯行，當亦明瞭社會上一般正常之人如遇
    帳戶存摺及提款卡，有遭竊或遺失情事，為防止竊取或拾得
    者擅領存款或擅用帳戶，必於發現後立即向金融機構辦理掛
    失，在此情形下，實施詐騙之人，若猶以竊取或拾得之帳戶
    ，作為指示被害人匯入款項之犯罪工具，即有可能無法提領
    犯罪所得，致渠等大費周章從事之犯行成空。是以從事財產
    犯罪者，若非確信該帳戶所有人不會辦理掛失，不至於以該
    帳戶從事於財產犯罪；從而，本件被告應有交付上開帳戶之
    提款卡及密碼，進而容任犯罪集團使用其帳戶作為犯罪工具
    之事實甚明。
(二)綜上，被告辯稱其提款卡，係遭人竊取而被詐欺集團利用一
    節，顯與常理有違。本件事證明確，被告犯行應堪認定。
三、論罪及科刑：
(一)按刑法上之幫助犯，係對於犯罪與正犯有共同之認識，而以
    幫助之意思，對於正犯資以助力，而未參與實施犯罪之行為
    者而言（最高法院88年度臺上字第1270號判決要旨參照）。
    是以，如未參與實施犯罪構成要件之行為，且係出於幫助之
    意思提供助力，即屬幫助犯，而非共同正犯。查被告將其永
    豐銀行提款卡及密碼等資料提供予真實姓名年籍不詳之詐騙
    集團成員用以詐騙被害人陳盈羽匯入金錢，係基於幫助該成
    員用以詐騙他人財物之犯意，而未參與詐欺取財犯行之構成
    要件行為。從而，上開詐欺集團成員施以詐術，使被害人陷
    於錯誤而為匯款，係犯刑法第339 條第1 項之詐欺取財罪。
    是核被告所為，係犯刑法第30條第1 項前段、第339 條第1
    項之幫助詐欺取財罪；而被告所幫助之詐欺集團成員透過電
    話方式詐騙被害人陳盈羽，使陳盈羽於短暫6 分鐘內，依指
    示匯款2 次至上開永豐銀行之犯行，乃本於同一詐欺取財犯
    意，於密切接近之時地實施，並侵害同一法益，依一般社會
    健全觀念，各行為間之獨立性極為薄弱，在時間差距上難以
    強行分開，在法律上評價為數個舉動之接續施行，為包括之
    一行為，屬接續犯，僅論以一罪。（最高法院86年臺上字第
    3295號判例意旨參照）。又被告基於幫助之犯意而為非屬詐
    欺取財犯行之構成要件行為，為幫助犯，爰依刑法第30條第
    2 項之規定，按正犯之刑減輕之。
(二)本件審酌被告任意將金融機關帳戶提供他人詐欺取財使用，
    紊亂社會正常交易秩序，並使不法之徒藉被告之帳戶，輕易
    取得被害人陳盈羽匯款共計59,000元，致檢警難以追查緝捕
    ，審理中猶飾詞卸責等一切情狀，爰量處如主文所示之刑，
    併諭知易科罰金以新台幣1,000 元折算1 日之折算標準。另
    考量被告於本院審理中，業已積極賠償被害人陳盈羽上開損
    失，有被告寄送指定付款人陳盈羽、金額59,000元之臺灣銀
    行中崙分行支票影本1 紙在卷可稽（本院卷第31頁，該支票
    原本已由本院轉寄被害人陳盈羽），被害人亦同意接受被告
    賠償等情（見本院卷第27頁電話紀錄表），足認被告確係深
    具悔意，且犯後態度良好。查被告前未受有期徒刑以上刑之
    宣告，有臺灣高等法院被告前案紀錄表在卷可憑，茲念其一
    時失慮，致罹刑章，經此偵查及科刑程序，應知警惕，信無
    再犯之虞，本院因認前開所宣告之刑以暫不執行為適當，併
    予諭知緩刑2 年，以啟自新。
四、據上論斷，應依刑事訴訟法第299 條第1 項前段，刑法第30
    條第1 項前段、第2 項、第339 條第1 項、第41條第1 項前
    段、第74條第1 項第1 款，刑法施行法第1 條之1 ，判決如
    主文。
本案經檢察官張瑞玲到庭執行職務。
中    華    民    國   100    年    1     月    31    日
                刑事第十六庭  審判長法 官  王偉光

                                    法  官  魏俊明
                                    法  官  蘇揚旭
上列正本證明與原本無異。
如不服本判決，應於判決送達後10日內敘明上訴理由，向本院提
出上訴狀 (應附繕本) ，上訴於臺灣高等法院。其未敘述上訴理
由者，應於上訴期間屆滿後20日內向本院補提理由書「切勿逕送
上級法院」。
                                    書記官  李郁禎
中    華    民    國   100    年    1     月    31    日
刑法第30條
幫助他人實行犯罪行為者，為幫助犯。雖他人不知幫助之情者，
亦同。
幫助犯之處罰，得按正犯之刑減輕之。
刑法第339條
意圖為自己或第三人不法之所有，以詐術使人將本人或第三人之
物交付者，處 5 年以下有期徒刑、拘役或科或併科 1 千元以下
罰金。
以前項方法得財產上不法之利益或使第三人得之者，亦同。
前二項之未遂犯罰之。